臺灣高等法院高雄分院刑事判決　　　　 96年度上訴字第230號
上　訴　人　臺灣高雄地方法院檢察署檢察官
被　　　告　甲○○
上列上訴人因被告違反毒品危害防制條例案件，不服臺灣高雄地
方法院95年度訴字第4234號中華民國95年12月28日第一審判決（
起訴案號：臺灣高雄地方法院檢察署95年度毒偵字第7185號），
提起上訴，本院判決如下：
    主  文
原判決撤銷，發回臺灣高雄地方法院。
    理  由
一、公訴意旨略以：被告甲○○（下稱被告）明知海洛因係經政
    府主管機關公告，列為毒品危害防制條例第2條第1項第1 款
    所定之第一級毒品，不得非法持有、施用，竟基於施用第一
    級毒品海洛因之犯意，於民國95年7月24日21時5分許回溯24
    小時內之某時，在高雄縣鳳山市○○路「鳳山市第二市場公
    廁內」，施用第一級毒品海洛因1次。嗣於95年7月24日21時
    5 分許，在高雄縣鳳山市○○路第二市場前為警查獲，經採
    尿送驗後呈毒品海洛因陽性反應，因認被告涉犯毒品危害防
    制條例第10條第1項之施用第一級毒品罪嫌。
二、按案件曾經判決確定者，應諭知免訴之判決，刑事訴訟法第
    302 條第1 款定有明文；該項訴訟法上所謂一事不再理之原
    則，關於實質上一罪或裁判上一罪，均有其適用，最高法院
    60年度台非字第77號判例意旨固可參照，然其適用之前提須
    本案與曾經判決確定之前案間，具有實質上一罪或裁判上一
    罪之關係，始得就本案為免訴之判決；反之，倘本案與曾經
    判決確定之前案間，並不具有實質上一罪或裁判上一罪之關
    係，則本案即應為實質審理判決，而不得為免訴之諭知。
三、復按行為人基於一個意思決定，而為一行為，在刑法上評價
    為一罪，而所謂「一個意思決定」、「一行為」，則係以社
    會上一般人合理的經驗認知為判斷標準（參閱許玉秀，一罪
    與數罪的理論與實踐（二），台灣本土法學，第79期，95年
    2 月，第191-196 頁）。另所謂之「集合犯」是一種具有反
    覆實施性質的構成要件類型，雖然對於法益有重覆侵害的特
    質，但屬於侵害單一法益的犯罪形態，施用毒品罪因為行為
    人性格上對於施用毒品具有倚賴性，而會反覆地實施，固可
    認為係集合犯，而施用毒品一般目的在滿足毒癮，原則上以
    一個滿足毒癮行為作為計算罪數的基準，其間的數次中斷，
    如果在特定空間和緊密時間中接續，可認為係接續犯一罪，
    反之則有成立數罪之可能。故若施用毒品者係基於一個滿足
    毒癮之意思決定，而為一個接續施用毒品之行為，固然僅成
    立一個施用毒品罪，但若係基於數個施用毒品之意思決定，
    而為數個施用毒品之行為，則仍應論以數罪。
四、經查，被告前曾基於施用第一級毒品海洛因之概括犯意，自
    94年10月初某日起至同年12月16日14時止，連續在高雄縣鳳
    山市○○○路60號之1 等地，以將海洛因摻水置入針筒後注
    射之方式施用第一級毒品海洛因，所涉毒品危害防制條例第
    10 條第1項之施用第一級毒品犯行，經臺灣高雄地方法院於
    95年8月21日以95年度訴字第663號判處有期徒刑1 年，被告
    不服提起上訴後，經本院於95年10月26日以95年上訴字第17
    98號駁回上訴確定，此有上開刑事判決2 份、臺灣高等法院
    被告前案紀錄表各1 份附卷可稽。而本案起訴被告施用第一
    級毒品海洛因之時間為95年7月24日21時5分許回溯24小時內
    之某時，距離前案施用第一級毒品海洛因之最後時點94年12
    月16日14時，已逾7 個多月時間，且其間被告施用毒品海洛
    因之行為，尚且曾為警查獲而中斷，依社會上一般人合理的
    經驗認知，實難認兩者之間係基於一個施用毒品之意思決定
    而為之一個施用毒品行為之包括一罪，亦即難認兩者間具有
    一個集合犯關係。又被告行為後，刑法第56條連續犯之規定
    ，業於94年1月7日修正公布刪除，並於95年7月1日施行，連
    續數行為中部分之一行為或數行為，發生在新法修正施行後
    者，該部分不能論以連續犯（最高法院95年第8 次刑事庭會
    議決議參照）。本案起訴被告施用第一級毒品海洛因之時間
    既在上開刑法第56條刪除之後，即與前案判決確定之被告施
    用第一級毒品海洛因之犯罪事實無從成立連續犯關係，自非
    前案確定判決效力所及。
五、原審未詳為推求，遽為被告免訴之判決，即有未合，檢察官
    上訴意旨指摘原判決為免訴之諭知係屬不當，為有理由，應
    由本院將原判決撤銷，發回臺灣高雄地方法院另為適當之判
    決，並不經言詞辯論而為之。
據上論結，應依刑事訴訟法第369 條第1 項但書、第372 條，判
決如主文。
中　　華　　民　　國　　96　　年　　2 　　月　　2   　日
                  刑事第七庭    審判長法  官 莊飛宗
                                      法  官 黃憲文
                                      法  官 孫啟強
以上正本證明與原本無異。
如不服本判決應於收受本判決後10日內向本院提出上訴書狀，其
未敘述上訴理由者，並得於提起上訴後10日內向本院補提理由書
狀（均須按他造當事人之人數附繕本）「切勿逕送上級法院」。
中　　華　　民　　國　　96　　年　　2 　　月　　2   　日
　　　　　　　　　　　　　　　　　　　書記官 黃富美
